【裁判字號】    90,上易,753
【裁判日期】    900406
【裁判案由】    賭博等
【裁判全文】
臺灣高等法院刑事判決                              九十年度上易字第七五三號
    上  訴  人  臺灣桃園地方法院檢察署檢察官
    被      告  乙○○
右上訴人因被告賭博等案件，不服臺灣桃園地方法院八十九年度易字第二七六六號，
中華民國八十九年十一月二十九日第一審判決（起訴案號：臺灣桃園地方法院檢察署
八十九年度偵字第一四一四０號）提起上訴，本院判決如左：
    主  文
原判決關於常業賭博罪部分撤銷。
乙○○共同以賭博為常業，累犯，處有期徒刑柒月。扣案之電動賭博機具麻將台壹台
（含ＩＣ版壹塊）、小瑪琍參台（含ＩＣ版塊）、水果盤貳台（含ＩＣ版貳塊）、
代幣壹萬壹仟壹佰肆拾柒枚均沒收。
其他上訴駁回。
    事  實
一、乙○○有竊盜、贓物、違反麻醉藥品管理條例、妨害風化、賭博等前科，曾因違
    反麻醉藥品管理條例案件，經台灣新竹地方法院於民國八十四年二月二十八日以
    八十四年度易字第五０三號判處有期徒刑六月，如易科罰金以三百元折算一日，
    於民國八十四年三月三十一日確定，嗣於八十五年八月五日執行完畢（構成累犯
    ），另於八十九年間所犯二次賭博罪，經台灣桃園地方法院分別以八十九年度壢
    簡字第六四六號、八十九年度易字第九０二號各判處有期徒刑六月，如易科罰金
    以三百元折算一日確定（均不構成累犯），仍不知悔改，竟自八十九年六月底某
    日起，與甲○○共同基於常業賭博之犯意聯絡及行為分擔，由甲○○在桃園縣楊
    梅鎮○○○路○段三五一號其所經營之「阿霞平價餐廳」，擺設乙○○寄放之電
    動賭博機具麻將台一台（含ＩＣ版一塊）、小瑪琍三台（起訴書誤繕為一台）（
    含ＩＣ版三塊）（查獲小瑪琍四台，其中一台故障），由賭客以新台幣（下同）
    十元兌換一枚代幣後投幣押分，與前揭電動機台押注對賭，如押中則可得不定倍
    之分數，如未押中，則失所押之分數，並以所得分數抵在餐廳內食用之費用，剩
    餘之分數可保留至下次抵用，以此方式與不特定之人賭博財物，賴以維生，並以
    為常業。嗣於八十九年八月十日十三時三十五分許，為警查獲，並扣得前開賭博
    機具三台（含ＩＣ版三塊）、代幣九千六百六十三枚，及與本案無關故障小瑪琍
    一台（含ＩＣ版一塊）。甲○○又自八十九年十二月五日起，復於上址擺設乙○
    ○寄放之電動賭博機具水果盤二台（含ＩＣ版二塊）與本案無關故障之麻將台一
    台（含ＩＣ版一塊），由賭客以十元兌換一枚代幣後投幣押分，與前揭電動機台
    押注對賭，如押中則可得不定倍之分數，如未押中，則失所押之分數，所得分數
    如達二百分可兌換飲料一瓶，以此方式與不特定之人賭博財物，賴以維生，並以
    為常業。嗣於八十九年十二月十五日十六時許，為警查獲，並扣得前開賭博機具
    二台（含ＩＣ版二塊）、代幣一千四百八十四枚及與本案無關之十元硬幣一枚、
    故障之麻將台一台（含ＩＣ版一塊）。
二、案經桃園縣政府函請台灣桃園地方法院檢察署檢察官偵查起訴。
    理  由
壹、撤銷改判部分（即常業賭博罪部分）：
一、訊據被告乙○○固不否認一次載運前開八台電動機具（含已故障二台電動機具）
    予甲○○，惟矢口否認有何前開罪行，辯稱：伊係將該電動機具賣給甲○○，並
    非寄放檯子與甲○○拆帳牟利云云。經查：
  (一)被告乙○○如何寄放機台於甲○○所經營之「阿霞平價餐廳」一節，業據共犯甲
    ○○於警方調查時供稱：「（妳被查獲五台賭博電玩是於何時起擺放？）是於八
    十九年六月底開始放置的」、「（該批電玩是你所有的嗎？）是乙名叫乙○○寄
    放的」、「（妳說電玩是乙名叫乙○○寄放的，那妳是如何與對方分帳？）蕭（
    良房）當時說先放，分帳等以後再說，．．．」等語（見偵查卷第六頁正面、第
    八頁正面），並於本院審理時到庭供稱：「第二次查獲之機台也是乙○○交付的
    等語（見本院九十年三月二十三日審判筆錄），核與證人即桃園縣警察局楊梅分
    局草湳派出所警員丙○○於本院審理時證稱：「甲○○向我們說是別人寄放的，
    我們通知寄放人，但沒有聯絡上，我問甲○○，寄放人要不要來，她說不必叫他
    來」等語（見九十年三月二十三日審判筆錄）相符。
  (二)雖共犯甲○○於檢察官偵訊時改稱：前開電動機台係伊向被告買斷，當初還未講
    一台多少錢等語（見偵查卷第二十七頁反面），繼於原審再改稱：「當初他說要
    賣給我，但還沒結帳，．．．」、「（一台賣多少錢？）一台說要賣我三千元，
    載遊戲機過來前就跟我說了」（見原審卷第二十一頁正面、第二十二頁正面），
    甲○○嗣於檢察官偵查中及原審調查時，或稱未講一台多少錢云云，或稱一台說
    要賣三千元云云，甲○○於偵查中既稱買斷，竟還未講妥價格，迄至被告乙○○
    被起訴後，始於原審中改稱已談妥一台三千元，顯不相符，已難採信。況按諸經
    驗法則，案發時之供述較少權衡利害得失，較之事後翻異之詞，自較可信，故除
    非可證明其更異之詞與事實更為相符，或其初供係虛偽者外，自不得任意捨初供
    不採（最高法院七十三年台上字第三九九八號判決意旨參照）。查共犯甲○○於
    警訊中所供如事實欄所示之電動賭博機具係被告寄放而非賣斷，應與事實相符，
    否則被告既已賣斷，焉有長達半年未收錢之理？，況如被告所辯，一台三千元，
    連同已故障機台共七台，總價二萬一千元，數額亦非甚高，豈有不收取或令其分
    期付款之理？被告此部分所辯，顯違事理，不足採信。是本案非但查無證據證明
    共犯甲○○警訊中之供詞係屬虛偽，反足證明其事後更易之詞，與事實不符，揆
    諸首揭說明，自無捨其初供不採，逕信其翻異所言之理。甲○○翻異後所為之供
    述，顯係迴護被告之詞，殊不足取。
  (三)賭客於甲○○所經營之前開平價餐廳把玩賭博性電動玩具，係以十元兌換一枚代
    幣後投幣押分，與前揭電動機台押注對賭，如押中則可得不定倍之分數，如未押
    中，則失所押之分數，或以所得分數抵在餐廳內食用之費用，剩餘之分數可保留
    至下次抵用，或以所得分數達二百分可兌換飲料一瓶，以此方式與不特定之人賭
    博財物，業據甲○○於警訊時供承不諱（見八十九年度偵字第一四一四０號卷第
    九頁正面、八十九年度偵字第五頁正面），據上供述，賭客押注後之決定輸贏，
    純靠運氣，不須技巧，是此種決定輸贏之方式，即具有射倖性，與現今坊間之抓
    娃娃機具須靠技巧之情形不同，於法律上尚不能為同樣之評價。此外，甲○○經
    營之阿霞平價餐廳，先後為警查獲二次，共扣得前開電動賭博機具八台（含故障
    之二台），而當場為警查獲之代幣有一萬一千一百四十七枚，此有現場臨檢紀錄
    表、違反社會秩序維護法案件現場紀錄各一紙在卷可稽，依甲○○前揭供詞，以
    分數抵用餐費，已不止二千元，縱其各單項獎品或消費價值均在二千元以下，然
    客人分數尚可保留至下次抵用，數額並無限制等情，亦如前述，在在顯示該等機
    具並非僅供娛樂。堪認被告與甲○○等人係利用折抵餐費或獎品以迂迴方法變現
    ，已逾行政指導行為之範圍，具有社會之侵害性，至為顯明。是本件事證明確，
    被告等人犯行均堪認定。
二、按刑法上規定之常業罪，只須有賴某種犯罪為業之意思，而有事實之表現為已足
    ，不以藉該犯罪為唯一生存者為必要，縱令尚有其他職業，亦無礙成立常業罪（
    最高法院七十四年度台上字第六五五一號判決意旨參照）。查被告乙○○自八十
    八年十月某日初起即在其所經營之「今時代便利商店」擺設電動賭博機具與不特
    定賭客賭博財物，復又寄放機台於阿霞平價餐廳，迄本件被警查獲時已近一年，
    顯有以之為業之意，核被告乙○○所為，均係犯刑法第二百六十七條之常業賭博
    罪。被告就上揭常業賭博犯行，與甲○○間，有犯意聯絡及行為分擔，應論以共
    同正犯。又被告乙○○與甲○○自八十九年十二月五日起，共犯常業賭博罪犯行
    部分，檢察官雖未起訴，惟此部分，與已起訴部分係基於同一常業賭博之犯意，
    而有實質上一罪之關係，本院自得就該部分併與審究，併予敘明。被告乙○○前
    曾因違反麻醉藥品管理條例案件，經台灣新竹地方法院以八十四年度易字第五０
    三號判處有期徒刑六月，如易科罰金以三百元折算一日確定，並於八十五年八月
    五日執行完畢，有台灣高等法院被告全國前案紀錄表在卷可憑，其受有期徒刑之
    執行完畢後，五年內再犯有期徒刑以上之本罪，為累犯，應依法加重其刑。原審
    就被告所涉常業賭博罪部分疏未詳查，遽判決被告常業賭博無罪，尚有未洽，檢
    察官上訴指摘原判決此部分不當，為有理由，應由本院予以撤銷改判。爰審酌被
    告犯罪之動機、目的、手段，擺設電動賭博機具所生危害，犯罪後態度及有多次
    賭博前科等一切情狀，量處如主文第二項所示之刑，以示儆懲。
三、扣案之電動賭博機具麻將一台（含ＩＣ版一塊）、小瑪琍三台（含ＩＣ版三塊）
    、水果盤二台（含ＩＣ版二塊）、代幣一萬一千一百四十七枚，係當場賭博之器
    具，依刑法第二百六十六條第二項規定，不問屬於犯人與否，應予宣告沒收。至
    扣案之故障機台二台（含ＩＣ版二塊）、十元硬幣一枚，非當場賭博之器具、賭
    檯處之財物，亦非供本件犯罪所用之物，故不予宣告沒收，併此敘明。
貳、駁回上訴部分（即電子遊戲場業管理條例部分）：
一、公訴意旨另以被告乙○○前開如事實欄所示行為另違反電子遊戲場業管理條例第
    二十二條規定。惟按電子遊戲場業管理條例第十五條雖規定「未依本條例規定辦
    理營利事業登記者，不得經營電子遊戲場業」，其違反者，同條例第二十二條併
    規定「處行為人一年以下有期徒刑、拘役或科或併科新台幣五十萬元以上二百五
    十萬元以下罰金」，惟所謂「電子遊戲場業」，依上開條例第三條規定，係指設
    置電子遊戲機供不特定人【益智娛樂】之營利事業而言。又所稱「電子遊戲機」
    ，依同條例第四條第一項之規定，固係指利用電、電子電腦、機械或其他類似方
    式操縱，以產生或顯示聲光影像、圖案、動作之遊戲機具，或利用上述方式操縱
    鋼珠或鋼片發射之遊樂機具。然同條第二項則明白規定此等電子遊戲機不得有【
    賭博】或妨害風化之設計及裝置。再，同條例第十七條第一項第六款亦規定「經
    營電子遊戲場業者，不得有涉及賭博、妨害風化或其他犯罪行為」。其違反此一
    規定者，依同條例第三十一條規定，「處負責人新台幣五十萬元以上二百五十萬
    元以下罰鍰，並令其停業。經法院判決有罪確定者，撤銷其公司或營利事業之登
    記或部分登記事項」。由以上「電子遊戲場業管理條例」相關規定，可知原已辦
    理營利事業登記之合法電子遊戲場業者，一旦經發現涉及以「電子遊戲機」供人
    賭博者，非特其負責人要受罰鍰及停業之處分，且經判罪確定後，主管機關併應
    撤銷其公司或營利事業登記，則對於以擺設電動賭博機具供不特定人賭博之不法
    電動玩具業者，如認亦應依上開條例辦理營利事業登記，豈非自相矛盾！且亦有
    鼓勵非法業者合法化之嫌。尤其，既准不法之電動賭博機具業者辦理營利事業登
    記，嗣若再以其涉及賭博行為予以罰鍰、停業、撤銷登記，將徒令政府公信蕩然
    無存，應非上開條例制定之本意。綜上論述，本院認「電子遊戲場業管理條例」
    第十五條及第二十二條規定，於本件擺設電動賭博機具供不特定人賭博之業者即
    被告乙○○並無適用。檢察官上訴意旨以原審未併依上開條例規定處斷而執前詞
    指摘原判決不當，即有未洽，其上訴非有理由，應予駁回。
據上論斷，應依刑事訴訟法第三百六十八條、第三百六十九條第一項前段、第三百六
十四條、第二百九十九條第一項前段，刑法第二十八條、第二百六十七條、第四十七
條、第二百六十六條第二項，罰金罰鍰提高標準條例第一條前段，判決如主文。
本案經檢察官曾忠己到庭執行職務
中      華      民      國      九十      年        四    月    六      日
                              臺灣高等法院刑事第六庭
                                  審判長法  官  陳  春  秋
                                        法  官  黃  賽  月
                                        法  官  徐  培  元
右正本證明與原本無異。
不得上訴。
                                        書記官  秦  仲  芳
中    華    民    國     九十     年      四        月       九         日
附錄    本判決論罪科刑法條：
刑法第二百六十七條
以賭博為常業者，處二年以下有期徒刑，得併科一千元以下罰金。


司法院資訊處製作；財團法人民間司法改革基金會備份。
